【裁判字號】    95,訴,271
【裁判日期】    951221
【裁判案由】    違反槍砲彈藥刀械管制條例
【裁判全文】
臺灣士林地方法院刑事判決               95年度訴字第271號
公  訴  人  臺灣士林地方法院檢察署檢察官
被      告  甲○○
                    11號
選任辯護人  郭承昌律師
上列被告因違反槍砲彈藥刀械管制條例案件，經檢察官提起公訴
（94年度偵字第4254號），本院判決如下：
    主  文
甲○○未經許可寄藏可發射子彈具有殺傷力之改造手槍，處有期
徒刑參年陸月，併科罰金新台幣陸萬元，罰金如易服勞役以新台
幣壹仟元折算壹日；扣案之可發射子彈具有殺傷力之改造手槍（
槍枝管制編號為0000000000號）壹支沒收。
    事  實
一、甲○○明知可發射子彈具有殺傷力之仿FN廠1910型半自動8
    釐米改造手槍（槍枝管制編號為0000000000號）1 支及金屬
    彈頭之土造子彈8 顆均係屬槍砲彈藥刀械管制條例列管之槍
    彈，未經許可不得寄藏，竟於民國94年3 月上旬某日，在臺
    北市○○○路某處，受名為「李育漢」之不詳年籍之成年男
    子委託代為保管後，即受寄藏放於臺北縣三芝鄉○○村○○
    路○ 段84巷2 弄11號住處2 樓廁所天花板夾層中。嗣為警於
    同年4 月7 日上午11時許，持本院法官核發之搜索票前往甲
    ○○上址住處搜索，當場扣得藏放於該址2 樓廁所天花板夾
    層內之上開仿FN廠1910型半自動8 釐米改造手槍乙支及金屬
    彈頭之土造子彈8 顆，另扣得無殺傷力之子彈4 顆。
二、案經臺北市政府警察局大安分局報告臺灣士林地方法院檢察
    署檢察官偵查起訴。
    理  由
一、訊據被告甲○○，對於於上揭時地，受名為「李育漢」之不
    詳年籍之成年男子委託代為保管仿FN廠1910型半自動8 釐米
    改造手槍乙支及子彈12顆（其中4 顆無殺傷力）後，即受寄
    藏放於臺北縣三芝鄉○○村○○路○ 段84巷2 弄11號住處一
    事坦承不諱，惟辯稱：李育漢告訴伊系爭手槍是玩具手槍，
    不具殺傷力，伊以為是玩具手槍，所以就帶回去保管云云，
    其選任辯護人亦辯稱：內政部警政署刑事警察局對於扣案之
    槍枝係以「性能檢驗法」鑑定，並未實際試射，且該局對於
    扣案槍彈是否實際試射，函覆鈞院之公文亦前後不一，自不
    足採為證據云云。經查：
  (1)扣案之上開槍彈送鑑驗後，槍枝部分以性能檢驗法鑑識，認
    係由仿FN廠1910型半自動手槍製造之金屬玩具手槍，換裝土
    造金屬槍管改造而成之改造手槍，機械性能良好，可擊發適
    用之子彈，認具殺傷力；子彈部分，其中8 顆認均係具直徑
    7.9mm 金屬彈頭之土造子彈，經試射可擊發，認均具殺傷力
    ，有內政部警政署刑事警察局94年4 月27日刑鑑字第094005
    8439號槍彈鑑定書及內政部警政署刑事警察局94年9 月13日
    刑鑑字第0940137920號函分別附於偵查卷可參（見94 年 偵
    字第4254號卷第112 頁至第114 頁及第147 頁），又扣案之
    該把槍經本院再函請內政部警政署刑事警察局以實際試射法
    鑑試該槍枝是否具有殺傷力，經該局為實際試射後，認該槍
    枝經裝填適用子彈（具直徑7.8m m金屬彈頭，重3.7 公克）
    試射，測得彈頭發射速度為127 公尺／秒，計算其發射動能
    為29.84 焦耳，單位面積動能為62.45 焦耳／平方公分，足
    以穿入人體皮肉層，認具殺傷力，此亦有內政部警政署刑事
    警察局95年7 月5 日函及其試射之試射紀錄影本及本院公務
    電話紀錄附於本院卷可稽，事證明確。
  (2)又扣案之手槍及子彈，均是金屬製造，而子彈更是金屬彈頭
    ，並非是塑膠材質製造，觀之槍彈外觀，即知不是玩具手槍
    及玩具子彈，且若如被告所辯該槍彈係玩具手槍，則被告又
    何必藏放於住處2 樓廁所天花板夾層之如此隱密之地方（見
    同上偵查卷第16頁之被告警詢筆錄），是被告及其辯護人上
    開所辯均不足採，被告寄藏手槍及子彈之犯行應堪認定。
二、按槍砲彈藥刀械管制條例第8 條第4 項、第12條第4 項，係
    將持有與寄藏為分別之處罰規定，而寄藏與持有，均係將物
    置於自己實力支配之下，僅寄藏必先有他人之持有行為，而
    後始為之受寄代藏而已，故寄藏之受人委託代為保管，其保
    管之本身，亦屬持有，不過，此之持有係受寄之當然結果，
    雖不應另就持有予以論罪，然未經許可持有槍枝、子彈，其
    持有之繼續，為行為之繼續，亦即一經持有該槍彈，罪即成
    立，至其持有行為終了時，均論為一罪，不得割裂。則包括
    持有之寄藏該槍、彈行為，自亦為行為之繼續，其犯罪之完
    結須繼續至寄藏行為終了時為止，均只論為一罪。核被告甲
    ○○所為，係犯槍砲彈藥刀械管制條例第8 條第4 項之未經
    許可寄藏可發射子彈具有殺傷力之改造手槍罪、第12條第4
    項之未經許可寄藏子彈罪。
三、按被告行為後，刑法第2 條法律變更適用、第33條第5 款罰
    金之規定、第42條易服勞役之規定，已於94年1 月7 日經立
    法院修正三讀通過，總統命令公布，於95年7 月1 日施行，
    該第2 條係規範行為後法律變更適用所生新舊法律比較適用
    之準據法，於新法施行後，應適用新法第2 條第1 項之規定
    ，為「從舊從輕」之比較。又被告於犯罪時之刑法第33 條
    第5 款係規定「罰金：1 元以上」，惟95年7 月1 日修正公
    布施行之刑法第33條第5 款則規定：「罰金：新台幣1 千元
    以上，以百元計算之。」，比較修正前後之規定，以修正前
    之規定，較有利於被告。又被告行為時之刑法第42條第2項
    前段規定：「易服勞役以1 元以上3 元以下折算1 日。」，
    該易服勞役折算標準，業據修正前罰金罰鍰提高標準條例第
    2 條（於95年7 月1 日修正刪除）規定，就其原定數額提高
    為100 倍折算1 日，則本件被告行為時之易服勞役折算標準
    ，最高得以銀元300 元折算1 日，即新台幣900 元折算1日
    。惟95年7 月1 日修正公布施行之刑法第42條第3 項前段規
    定：「易服勞役以新台幣1 仟元、2 仟元或3 仟元折算1日
    。」比較修正前後之易服勞役折算標準，以修正後之規定，
    較有利於被告。又新舊法比較時應就罪刑有關之共犯、未遂
    犯、想像競合犯、牽連犯、連續犯、結合犯、以及累犯加重
    、自首減輕暨其他法定加減原因（如身份加減）與加減例等
    一切情形，綜其全部罪刑之結果而為比較。（最高法院95
    年5 月23日第8 次刑法座談會參照）又比較裁判前之法律孰
    為有利於行為人時，應就罪刑有關之一切情形，比較其全部
    之結果，而為整個之適用，不能割裂而分別適用有利之條文
    。（最高法院27年上字第2615號判例參照）本件經上開綜合
    比較結果，認易服勞役以新法之折算標準，對被告最為有利
    ，罰金部分既未量處最低刑，新舊法並無何者更為有利，則
    應全部適用新法對被告較為有利。又新法第55條但書係科刑
    之限制，為法理之明文化，非屬法律之變更，自不生新舊法
    比較之問題，自應適用新法規定。本件被告1 行為觸犯上開
    未經許可寄藏可發射子彈具有殺傷力之改造手槍罪、未經許
    可寄藏子彈2 罪名，為想像競合犯，應依修正後刑法第55條
    規定，從一重之未經許可寄藏可發射子彈具有殺傷力之改造
    手槍罪處斷。爰審酌被告犯罪之動機、手段及擁槍自重，嚴
    重影響社會治安及被告犯後態度等一切情狀，量處如主文所
    示之刑，罰金部分並依修正後刑法第42條第3 項之規定諭知
    易服勞役之折算標準。扣案之可發射子彈具有殺傷力之改造
    手槍（槍枝管制編號為0000000000號）1 支因屬違禁物，應
    依刑法第38條第1 項第1 款規定宣告沒收；至於上開查扣而
    經鑑定試射之8 顆子彈，因試射後之子彈已不具有子彈之完
    整結構，且已失去其效能，而不具殺傷力，另4 顆子彈經試
    射而無法擊發，認不具殺傷力，此亦有內政部警政署刑事警
    察局94年4 月27日刑鑑字第0940058439號槍彈鑑定書及內政
    部警政署刑事警察局94年9 月13日刑鑑字第0940137920號函
    可稽，爰均不併予宣告沒收。
據上論斷，應依刑事訴訟法第299條第1項前段，槍砲彈藥刀械管
制條例第8 條第4 項、第12條第4 項，修正後刑法第2 條第1 項
、刑法第11條前段、修正後刑法第55條、第42條第3 項、第38條
第1 項第1 款，現行法規所定貨幣單位折算新台幣條例第2 條，
判決如主文。
本案經檢察官王以文到庭執行職務
中    華    民    國    95    年    12    月    21    日
                  刑事第三庭審判長法  官  蔡明宏
                                  法  官  周明鴻
                                  法  官  賴邦元
以上正本證明與原本無異。
如不服本判決，應於判決送達後10日內，向本院提出上訴狀。
                                  書記官  游意婷
中    華    民    國    95    年    12    月    21    日
附錄本案論罪科刑法條之依據：
槍砲彈藥刀械管制條例第8條
未經許可，製造、販賣或運輸鋼筆槍、瓦斯槍、麻醉槍、獵槍、
空氣槍或第4 條第1 項第1 款所定其他可發射金屬或子彈具有殺
傷力之各式槍砲者，處無期徒刑或5 年以上有期徒刑，併科新臺
幣1 千萬元以下罰金。
未經許可，轉讓、出租或出借前項所列槍枝者，處 5 年以上有期
徒刑，併科新臺幣 1 千萬元以下罰金。
意圖供自己或他人犯罪之用，而犯前二項之罪者，處無期徒刑或
7 年以上有期徒刑，併科新臺幣 1 千萬元以下罰金。
未經許可，持有、寄藏或意圖販賣而陳列第 1 項所列槍枝者，處
3 年以上10年以下有期徒刑，併科新臺幣700 萬元以下罰金。
第 1 項至第 3 項之未遂犯罰之。
槍砲彈藥刀械管制條例第12條
未經許可，製造、販賣或運輸子彈者，處 1 年以上 7 年以下有
期徒刑，併科新台幣 500 萬元以下罰金。
未經許可，轉讓、出租或出借子彈者，處 6 月以上 5 年以下有
期徒刑，併科新台幣 300 萬元以下罰金。
意圖供自己或他人犯罪之用，而犯前二項之罪者，處 3 年以上
10 年以下有期徒刑，併科新台幣 700 萬元以下罰金。
未經許可，持有、寄藏或意圖販賣而陳列子彈者，處 5 年以下有
期徒刑，併科新台幣 300 萬元以下罰金。
第 1 項至第 3 項之未遂犯罰之。


司法院資訊處製作；財團法人民間司法改革基金會備份。
